【裁判字號】    95,家抗,11
【裁判日期】    950707
【裁判案由】    聲明繼承
【裁判全文】
臺灣屏東地方法院民事裁定              95年度家抗字第11號
抗  告  人  甲○○
                        9號
代  理  人  乙○○
上列抗告人因聲明繼承事件，對於民國95年3 月22日臺灣屏東地
方法院95年度聲繼字第8 號裁定提起抗告，本院管轄之第二審法
院裁定如下：
    主  文
原裁定廢棄。
被繼承人黃泰勝在台灣地區之遺產，抗告人聲明繼承應予准許。
聲明及抗告程序費用合計新台幣貳仟元均由抗告人負擔。
    理  由
一、本件抗告人即原審聲明人甲○○於原審法院聲請意旨略以：
    被繼承人黃泰勝（民國13年10月16日出生）於93年9 月21日
    死亡，聲明人甲○○為被繼承人之女，居住大陸地區，依法
    對於被繼承人在台灣地區之遺產有繼承權。爰依台灣地區與
    大陸地區人民關係條例第66條暨施行細則第59條（原審誤植
    為第43條）規定，檢具相關文件，向原法院聲明繼承等語。
二、原審法院裁定以：本件聲明人主張被繼承人之配偶、父母均
    亡故，聲明人甲○○為被繼承人之女，為合法繼承人等情，
    固據其提出除戶戶籍謄本、大陸地區福建省邵武市公證處（
    2005）邵證字第1056號親屬關係公證書、財團法人海峽交流
    基金會（95）南核字第007868號證明書各1 份為證。惟經依
    職權向行政院國軍退除役官兵輔導委員會屏東榮民服務處、
    屏東縣枋寮鄉戶政事務所函查結果，被繼承人申報之親屬僅
    有母親曾錦秀，此外並無其餘大陸親屬之申報資料等情，有
    行政院國軍退除役官兵輔導委員會屏東縣榮民服務處95年3
    月2 屏縣處字第0950000933號函、屏東縣枋寮鄉戶政事務所
    95年3 月14日屏枋戶字第0950000349號函所附戶籍登記申請
    書1 份在卷可稽。再者，聲明人甲○○所提出上開公證書、
    委託書等件，核非屬血緣關係之證明文件，尚不足以證明聲
    明人為被繼承人之子女，故聲明人既非法定繼承人，其依臺
    灣地區與大陸地區人民關係條例第66條之規定，向本院為繼
    承之表示，即非有據，應予駁回。
三、抗告意旨略以：原審以向行政院國軍退除役官兵輔導委員會
    屏東縣榮民服務處、屏東縣枋寮鄉戶政事務所函查結果，認
    為被繼承人黃泰勝申報之親屬僅有母親「曾錦秀」一人外，
    並無其他親屬，因而認定抗告人甲○○並非被繼承人之女，
    實屬誤會。被繼承人與抗告人之母婚後不久即隨軍來台，不
    知其妻即抗告人之母已懷孕，又因台灣與大陸數十年間無法
    通信及來往，被繼承人並不知道自己已有子女，直到大陸開
    放探親，被繼承人回到大陸探親之後，始知悉抗告人為其女
    兒，而抗告人曾於87年2 月份來台探親，並由被繼承人具保
    ，抗告人並非憑空捏造事實，企圖繼承無血親關係之遺產，
    乃係血脈至親的父產，當然應爭取，原審裁定自有違誤，爰
    依法提起抗告，請求廢棄原裁定，准予聲明繼承等語。
四、按大陸地區人民依臺灣地區與大陸地區人民關係條例第66條
    規定繼承端地區人民之遺產，應於繼承開始起3 年內，檢具
    下列文件，向繼承開始時被繼承人住所地之法院為繼承之表
    示：一、聲請書。二、被繼承人死亡時之除戶戶籍謄本及繼
    承系統表。三、符合繼承人身分之證明文件。第一項第三款
    身分證明文件，應經行政院設立或指定之機構或委託之民間
    團體驗證。臺灣地區與大陸地區人民關係條例施行細則第59
    條第1 項、第3 項前段定有明文。
五、經查：抗告人甲○○主張被繼承人黃泰勝係13年10月16日出
    生，生前住於屏東縣東港鎮○○里○○○路28號，於93年9
    月21日死亡，其在臺灣並無其他得為繼承之親屬。被繼承人
    黃泰勝與抗告人之母婚後不久即隨軍來台，又因台灣與大陸
    數十年間無法通信及來往，被繼承人並不知道自己已有子女
    ，直到大陸開放探親，被繼承人黃泰勝回到大陸探親之後，
    始知悉抗告人為其女兒，而抗告人甲○○曾於87年2 月份來
    台探親，並由被繼承人具保，抗告人依法對於被繼承人在台
    灣地區之遺產有繼承之權利等情，業據其提出被繼承人除戶
    戶籍謄本、死亡證明書、中華民國臺灣地區旅行證影本、抗
    告人於87年2 月11日來台探親時攝於東港的彩色照片1 張、
    大陸居民往來臺灣通行證影本、屏東縣榮民服務處通知、流
    動人口登記聯單、被繼承人分別寄送給抗告人之丈夫及兒子
    之家書影本3 封、大陸地區福建省邵武市公證處（2005）邵
    證字第1056號親屬關係公證書、（2005）邵證字第1057號委
    託書公證書，並經財團法人海峽交流基金會以（95）南核字
    第007868號、（95）南核字第007864號證明驗證相符，另經
    本院依職權向內政部警政署入出境管理局函查結果，抗告人
    甲○○兩次來台探親，皆由被繼承人黃泰勝以父女名義為其
    具保，此有內政部警政署入出境管理局95年5 月15日境信品
    字第09510704020 號函所附入出國日期證明書、大陸地區人
    民進入臺灣地區旅行證申請書、大陸地區人民進入臺灣地區
    保證書、委託書各2 份在卷可稽，則被繼承人與抗告人確為
    父女關係，尤屬明確；原法院以抗告人未提出符合繼承人身
    分之證明文件，不足以證明抗告人為被繼承人之子女為由，
    駁回抗告人之聲請，自有未洽，抗告意旨指謫原裁定不當，
    聲明廢棄，為有理由，應由本院將原裁定廢棄，並准許抗告
    人之聲請。
六、據上論結，本件抗告為有理由，依非訟事件法第46條、第21
    條第1 項前段、第24條第1 項，民事訴訟法第492 條、第78
    條，裁定如主文。
中    華    民    國    95    年    7     月    7     日
                        家事庭審判長法  官  廖文忠
                                    法  官  李芳南
                                    法  官  林美靜
上開正本係照原本作成，證明與原本無異。
如不服本裁定，應以裁定適用法規顯有錯誤為抗告理由時，始得
於收受送達後10日內向本院提起抗告狀，（須按他造當事人人數
提出繕本），並須經本院以原裁定所涉及之法律見解具有原則上
之重要性為限而為許可者，方得抗告臺灣高等法院高雄分院。（
非訟事件法第45條）
                                    書記官  蘇聰藝
中    華    民    國    95    年    7     月    17    日


司法院資訊處製作；財團法人民間司法改革基金會備份。
